【裁判字號】    95,建,265
【裁判日期】    970205
【裁判案由】    給付工程款等
【裁判全文】
臺灣臺北地方法院民事判決               95年度建字第265號
原      告  光盛營造股份有限公司
法定代理人  乙○○
訴訟代理人  林麗珍律師
            劉雅洳律師
被      告  臺北市政府工務局衛生下水道工程處
法定代理人  甲○○
訴訟代理人  陳石山律師
複代理人    游涵歆律師
上列當事人間給付工程款等事件，本院於97年1 月8 日言詞辯論
終結，判決如下：
    主      文
被告應給付原告新臺幣參佰零捌萬零肆拾伍元，及自民國九十五
年三月三十日起至清償日止，按年息百分之五計算之利息。
原告其餘之訴駁回。
訴訟費用由被告負擔百分之三十，餘由原告負擔。
本判決第一項，於原告以新臺幣壹佰零伍萬元或同面額之大眾商
業銀行營業部可轉讓定期存單為被告供擔保後，得假執行。但被
告如以新臺幣參佰零捌萬零肆拾伍元為原告預供擔保，得免為假
執行。
原告其餘假執行之聲請駁回。
    事實及理由
一、原告起訴主張：
  (一)其於民國89年2 月8 日、89年11月3 日與被告簽訂工程合約
    ，承作「第六期分管網工程第十標」（以下簡稱第10標工程
    ）、「景木次幹管上游延伸段第二標」工程（以下簡稱第 2
    標工程）。
  (二)第10標工程部分，依合約第7 條約定，原定工期不含免計工
    期之國定假日、民俗節日、星期日為578 日曆天，該工程於
    89 年2月23日開工，其間因遭遇障礙或管線遷移緩慢等因素
    導致工程無法展開，經檢討修正預定竣工日期為92年9 月18
    日，原告於92年9 月13日竣工，並於93年4 月22日驗收合格
    ，其免計工期726.58天，扣除國定假日40天、民俗節日34天
    、星期日186 天，共展延工期466.58天。
  (三)第2 標工程部分，依合約第7 條約定，原定工期不含免計工
    期之國定假日、民俗節日、星期日為550 日曆天，該工程於
    89 年2月11日開工，其間因部分工區範圍地質條件不同變更
    施工方式及為配合臺北市工務局新建工程處新築道路增加推
    進長度等增加工期161 天，及因停工推進遭遇流木及建築廢
    棄物障礙等因素，免計工期151 天，修正預定竣工日期為92
    年11月8 日，原告於92年11月5 日竣工，並於93年4 月1 日
    驗收合格，其免計工期375 天，扣除國定假日31天、民俗節
    日31天、星期日155 天、選舉3 天，共展延工期316 天。
  (四)系爭工程因不可歸責於原告之事由展延工期，且為原告投標
    時所無法預見，如依原合約約定計算報酬，將使原告承擔鉅
    額之展延工期額外費用，實不合理，且顯失公平，原告自得
    依民法第227 條之2 規定，請求被告給付展延工期所生之額
    外費用。
  (五)第10標工程部分，原定工期578 天，展延工期466.58天，展
    延比例高達80.72%（466.58÷578=0.8072），以致原告額外
    增加「工程保險費」、「工程品管補助費」、「稅什費」、
    「勞工安全及環境衛生設施費用」中之施工設備檢查費、臨
    時用電安全檢查、工地清潔費、洗車沖洗費等費用，依各該
    項原合約金額及展延工期比例（80.72%）計算，展延工期46
    6.58天所生額外費用為新臺幣（下同）6,352,338 元[(371,
    468+1, 247,811+949,090+4,926,189) ÷578 ×466.58=6,0
    49,846，6,049,846 ×1.05=6,352,338 ]。
  (六)第2 標工程部分，原定工期550 天，展延工期316 天，展延
    比例高達57.45%（316 ÷550=0.5745），以致原告額外增加
    「工程保險費」、「工程品管補助費」、「稅什費」、「勞
    工安全及環境衛生設施費用」中之施工設備檢查費、臨時用
    電安全檢查、工地清潔費、洗車沖洗費等費用，依各該項原
    合約金額及展延工期比例（57.45%）計算，展延工期316 天
    所生額外費用無3,274,336 元[(277,606+847,773.27+93268
    9.48+3,369,5 52 )÷550×316=3,11 8,415，3,118,415 ×
    1.05=3,274,3 36]。
  (七)聲明：
  1.被告應給付原告9,626,674 元，及自95年3 月30日起至清償
    日止，按年息5%計算之利息。
  2.願以現金或同面額之大眾商業銀行營業部為擔保，請准宣告
    假執行。
二、被告抗辯：
  (一)依系爭第10標、第2 標工程合約第3 條約定，工程款結算後
    之總價係依照「實做數量」計算，而非定一固定不變之合約
    總價。而依該合約第6 條約定，系爭工程款之請求，係由原
    告於每月15日及月終最後1 日，以估驗表計價，經被告核實
    後5 日內給付，故縱工程因障礙展延工期，導致施工費用之
    增加，原告仍可依上開約定按實際支出費用定期向被告請領
    ，自無發生「依契約原有效果顯失公平」之情形。況系爭第
    10標、第2 標工程因發生障礙而增加之工程費用，業經變更
    設計而由被告給付完畢，並由被告依「臺北市政府所屬各機
    關興辦工程因障礙因素無法全面施工展延工期審核注意事項
    」規定展延工期扣除工作天，補償原告因障礙因素增加之費
    用，是系爭工程之風險已合理由契約雙方平均分擔，並無顯
    失公平情形，本件並無民法第227 條之2 之適用。
  (二)系爭第10標、第2 標工程合約第6 條第1 項第1 款約定，俟
    開工後，每月15日、月終最後1 日各申請1 次，付給該期內
    完成工程金額之95% ，兩造就工程款之請求已有合意，本件
    並無民法第505 條第1 項之適用，請求權時效應自費用發生
    後最近之估驗計價日起算，至每期剩餘5%之保留款，依系爭
    工程合約第6 條第4 項約定，雖係待正式驗收合格後始付款
    ，惟此部分尾款係以各期估驗計價時曾提出單據請求為基礎
    ，原告既未於各期估驗計價時請求增加之費用，即無保留款
    可得請求，時效自不得遲至正式驗收合格後始起算，原告雖
    曾寄發請求函件，惟被告收受該等函件時，系爭工程之承攬
    報酬請求權業已罹於2 年時效而消滅，被告自得為時效抗辯
    而拒絕給付。
  (三)依第10標、第2 標工程合約第7 條約定，國定假日、民俗節
    日、颱風、選舉皆不計入工期之計算，自亦不得計入展延之
    工期，是系爭第10標工程因障礙因素展延之工期，應為461.
    58天[726.58 （全部免計工期，被告誤載為726.28）-186（
    星期日）-40 （國定假日）-34 （民俗）-5（颱風）=461.5
    8 （被告誤載為461.28）] 。系爭第2 標工程因障礙因素展
    延之工期為312 天[375（全部免計工期）-155（星期日）-3
    1 （國定假日）-31 （民俗）-4（颱風）-3（選舉）+161（
    因變更設計追加之工期）=312] 。
  (四)系爭第2 標工程截至92年8 月31日，其間停工51天，系爭第
    10標工程，則經常有數十日連續記載為「0 」（即無工程進
    度），惟無論全面停工或部分停工，其「施工設備檢查費」
    、「臨時用電安全檢查」、「工地清潔費」、「洗車沖洗費
    」、「工程品管補助費」、「稅什費」等費用項目與全面施
    工時之費用絕無相等之理，是本件不應依合約單價比例法計
    算展延工期所生之費用，而應由原告提出費用單據證明增加
    之費用，並參酌被告已展延工期並給付障礙處理之費用等情
    ，公平分擔不可歸責於雙方之工程風險，始屬公允。至「稅
    什費」項下包括稅捐支出及原告合理之利潤，如認該項可展
    延之工期比例增加，無異使原告因工程之障礙而獲利，使被
    告單方負擔所有之工程風險，且被告已於變更設計時追加給
    付以為補償，此一部分，原告自不得再以情事變更致顯失公
    平為由請求增加給付。
  (五)聲明：
  1.駁回原告之訴及假執行之聲請。
  2.如受不利判決，願供擔保，請准宣告免為假執行。
三、兩造不爭執之事項：
  (一)兩造於89年2 月8 日、89年11月3 日簽訂工程合約，約定由
    被告承作系爭第10標、第2 標工程（本院卷第10 -22頁、第
    23-35頁）。
  (二)系爭第10標、第2 標工程合約第6 條約定，系爭工程款之支
    付，由原告按期以估驗表申請估驗計價，俟開工後，每月15
    日及月終最後1 日各申請估驗1 次，經被告核實後，5 內給
    付該期內完成工程金額之95% 。全部工程完成，經正式驗收
    合格後，除有特殊事由外，應於15日內填發結算驗收證明書
    ，並依規定程序付清尾款（本院卷第11頁）。
  (三)系爭第10標、第2 標工程合約第7 條第1 項約定，如遇障礙
    因素或變更設計致無法全面施工，應依臺北市政府所屬各機
    關興辦工程因障礙因素無法全面施工展延工期審核注意事項
    辦理（本院卷第12頁）。
  (四)系爭第10標工程原定工期578 天，該工程於89年2 月23日開
    工，其間因遭遇障礙或管線遷移緩慢等因素導致工程無法展
    開，經檢討修正預定竣工日期為92年9 月18日，原告於92年
    9 月13日竣工，並於93年4 月22日驗收合格（本院卷第36頁
    ），其免計工期726.58天，其中國定假日40天、民俗節日34
    天、星期日186 天、颱風5 天（本院卷第100 頁、第100 頁
    背面）。
  (五)系爭第2 標工程原定工期550 天，該工程於89年2 月11日開
    工，其間因部分工區範圍地質條件不同變更施工方式及為配
    合臺北市工務局新建工程處新築道路增加推進長度等增加工
    期161 天，及因停工推進遭遇流木及建築廢棄物障礙等因素
    ，免計工期151 天，修正預定竣工日期為92年11月8 日，原
    告於92年11月5 日竣工，並於93年4 月1 日驗收合格（本院
    卷第40頁），其免計工期375 天，其中國定假日31天、民俗
    節日31天、星期日155 天、選舉3 天、颱風4 天（本院卷第
    108 頁）。
  (六)系爭第10標工程，原定合約價格（本院卷第172 頁背面、第
    173 頁）：
  1.「勞工安全及環境衛生設備費用」：371,468 元[ 含施工設
    備檢查費：111,221 元，臨時用電安全檢查：9,886 元，工
    地清潔費（含灑水費）：139,230 元，洗車沖洗費：111,13
    1 元]
  2.「工程保險費」：1,247,811元。
  3.「工程品管補助費」：949,090元。
  4.「稅什費」：4,926,189元。
  (七)系爭第2標工程，原定合約價格（本院卷第179頁）：
  1.「勞工安全及環境衛生設備費用」：277,607.19元[ 含施工
    設備檢查費：86,555.34 元，臨時用電安全檢查：9,653.01
    元，工地清潔費（含灑水費）：93,705.72 元，洗車沖洗費
    ：87,693.12 元] ，原告請求以277,606元計算。
  2.「工程保險費」：847,773.27元。
  3.「工程品管補助費」：932,689.48元。
  4.「稅什費」：3,369,552元。
  (八)原告於95年3 月28日發函被告，請求被告給付原告因系爭第
    10標、第2 標工程展延工期增加之費用（本院卷第51頁、第
    52頁），被告於95年3 月29日收受上開催告函（本院卷第16
    7 頁背面）。
四、得心證之理由：
    原告主張系爭第10標、第2 標工程因不可歸責於原告之事由
    展延工期，造成原告有關「勞工安全及環境衛生設備費用」
    、「工程保險費」、「工程品管補助費」、「稅什費」等費
    用之增加，其得依民法第227 條之2 規定，按各該項原合約
    金額及展延工期比例計算，請求被告給付展延工期所生之額
    外費用等語，為被告所否認，並以前詞置辯，是本件所應審
    究者，為(一)系爭第10標、第2 標工程有無情事變更原則之適
    用？(二)原告工程款請求權是否罹於時效而消滅？(三)系爭第10
    標、第2 標工程展延工期日數應否扣除颱風停工日數？得列
    入請求之工程項目為何？(四)系爭工程款增加給付之計算方式
    為何？茲論述如下：
  (一)按契約成立後，情事變更，非當時所得預料，而依其原有效
    果顯失公平者，當事人得聲請法院增、減其給付或變更其他
    原有之效果。此一規定，於民法債編修正施行前發生之債，
    亦適用之。民法第227 條之2 、民法債編施行法第15條定有
    明文。所謂情事變更，係指契約成立後，其成立當時之環境
    或基礎有所劇變，非當時所得預料，依一般觀念，認為如依
    其原有效果顯然有失公平而言。查兩造於89年2 月8 日、89
    年11月3 日簽訂工程合約，約定由被告承作系爭第10標、第
    2 標工程，其第10標工程因遭遇障礙或管線遷移緩慢等因素
    導致工程無法展開，並辦理變更設計，第2 標工程因部分工
    區範圍地質條件不同變更施工方式，並為配合臺北市工務局
    新建工程處新築道路增加推進長度，及因停工推進遭遇流木
    及建築廢棄物障礙等因素增加工期，並辦理變更設計，經檢
    討分別修正預定竣工日期為92年9 月18日、92年11月8日 ，
    為兩造所不爭，並有工程結算驗收證明書（本院卷第36 頁
    、第40頁）、工期檢討表（本院卷第100 頁、第108 頁）、
    被告辦理變更設計修正契約總價函（本院卷第168 頁、第17
    4 頁參照）在卷可憑。參以系爭工程展延工期，依社會通常
    觀念，工地、施工設備之管理費用及工程保險費用等將因而
    增加，如按原合約約定給付工程費用，對原告顯非公平等節
    ，並衡以系爭工程展延工期日數約為460 日、310 日，其實
    際施工日數約為原合約約定施工日數之1.7 倍、1.5 倍，而
    系爭工程展延工期原因，則係因遭遇障礙、地質條件不同變
    更施工方式，或為配合新築道路增加推進長度等因素，其展
    延工期情形、展延工期原因，已逾一般工程合理或可得預期
    之範圍，應非原告訂定系爭合約時所得預料等情，足認系爭
    第10標、第2 標工程應有情事變更原則之適用。雖被告抗辯
    ：系爭工程款之結算總價係依照「實做數量」計算，而非固
    定不變之合約總價，原告可按實際支出費用向被告請領，且
    系爭工程因發生障礙增加之工程費用，業經變更設計，並由
    被告依「臺北市政府所屬各機關興辦工程因障礙因素無法全
    面施工展延工期審核注意事項」規定展延工期扣除工作天，
    補償原告因障礙因素增加之費用，並無顯失公平情形等語，
    經查：
  1.系爭第10標、第2 標工程合約第3 條固明定工程結算後之總
    價係按照「實做數量」計算，惟觀諸系爭工程契約總價表（
    本院卷第172 背面、第173 頁、第179 頁），系爭合約有關
    施工設備檢查費、臨時用電安全檢查、工程保險費等工程項
    目，其計價單位為「一式性」，而非以「實做數量」計價，
    被告抗辯原告可按實際支出費用向被告請領等語，已非可採
    。實則，工程施作本有其合理完工期間及可得預期之展延期
    間，「一式性」計價之工程項目，係以工程施作之合理完工
    期間加計可得預期之展延期間預估相關費用，工程展延日數
    如逾合理或可得預期之範圍，勢將增加相關成本費用，且非
    訂約當時所得預料，如仍依原定內容給付，自有顯失公平情
    事，被告所辯並無顯失公平情形等語，尚不足取。
  2.系爭工程因障礙因素辦理變更設計修正契約總價，並依「臺
    北市政府所屬各機關興辦工程因障礙因素無法全面施工展延
    工期審核注意事項」規定展延工期扣除工作天，固有被告辦
    理變更設計修正契約總價函及函附之契約總價表（本院卷第
    168-173 頁、第174-179 頁）、工期檢討表（本院卷第100
    頁、第108 頁）在卷可憑。惟細譯系爭合約契約總價表，被
    告增加給付之工程費用，均係針對變更設計後「工程費」部
    分增、減之工程項目、數量而為，此觀諸上開契約總價表除
    工程費、稅什費（含營業稅及包商利潤）有增、減給付外，
    其餘安全措施費用、勞工安全及環境衛生設施費用、工程保
    險費、工程品管補助費等均未為增減即明，顯見被告就系爭
    工程因障礙因素展延工期一事並未為合理之風險分配及補償
    ，其依「臺北市政府所屬各機關興辦工程因障礙因素無法全
    面施工展延工期審核注意事項」辦理者，僅予以展延工期扣
    除工作天數，免除原告遲延給付之責任而已，就因展延工期
    增加之費用則未處理，被告抗辯：其已展延工期扣除工作天
    ，補償原告因障礙因素增加之費用，並無顯失公平情形等語
    ，自非可採。
  (二)次按系爭工程合約之法律性質為承攬，原告依該合約請求給
    付工程款，核其性質應屬「技師承攬人之報酬」，而有民法
    第127 條第7 款所定2 年短期時效之適用。經查依系爭第10
    標、第2 標工程合約第6 條約定，系爭工程款之支付，俟開
    工後，每月15日及月終最後1 日各申請估驗1 次，付給該期
    內完成工程金額之95% ，全部工程完成，經正式驗收合格後
    ，除有特殊事由外，應於15日內填發結算驗收證明書，並依
    規定程序付清尾款（本院卷第11頁、第24頁），顯見原告須
    至系爭工程驗收合格始完成承攬人之義務，基於債權之整體
    性，其本於同一工程合約所生之工程款請求權，不因按系爭
    工程完成進度分期給付而分別起算其時效期間，應自工程全
    部完工並經正式驗收合格辦理結算後開始起算。蓋所謂工程
    估驗款，係指按工程完成之數量、進度付款之方式，施工期
    間，承包商得定期以書面申請估驗計價，業主經核實後付給
    該期內完成工程數量之一定比例金額，其餘則為保留款，究
    其目的，無非對於承包商予以融資，避免承包商因工程規模
    龐大、施工期間冗長、財務負擔沉重致生違約情事，業主於
    估驗後如發現錯誤仍得更正，甚而於驗收時予以扣減，是估
    驗款僅在確認估驗期內已完成之工程數量及價值，並不涉及
    工程驗收交付，自不得按期分別起算其時效期間。查系爭工
    程分別於係於93年4 月22日、93年4 月1 日驗收完畢，有工
    程結算驗收證明書附卷可憑（本院卷第36頁、第40頁），原
    告於93年3 月28日發函被告，請求被告給付原告因系爭第10
    標、第2 標工程展延工期增加之費用（本院卷第51頁、第52
    頁），被告於95年3 月29日收受該等催告函（本院卷第167
    頁背面），原告於請求後6 個月內之95年9 月27日提起本件
    訴訟，自未逾2 年之時效期間，被告抗辯：原告之請求權已
    罹於時效而消滅等語，尚不足採。
  (三)另按情事變更原則，係基於衡平之理念，對於當事人於為法
    律行為當時不可預見之情事，或其他為法律事實之基礎或環
    境發生劇變所設之救濟制度。如該情事於訂約時非不得預見
    ，或為法律事實之基礎或環境未發生劇變，或其結果未達顯
    著不公平時，縱一方當事人因雙方依原訂契約履行之結果受
    有損害，亦不得逕依情事變更原則，請求他方增加給付（最
    高法院96年度臺上字第647 號裁判意旨參照）。經查：
  1.依系爭第10標、第2 標工程合約第7 條約定，國定假日、民
    俗節日、選舉、因障礙因素以外天災，皆不計入工期之計算
    ，有系爭工程合約附卷可憑（本院卷第12頁、第25頁）。而
    臺灣為海島型國家，每年夏季均有颱風過境，原告工程施作
    期間可能因颱風而停工，此當為原告訂定系爭工程合約時所
    得預見，揆諸前揭說明，就系爭工程因颱風停工之日數，原
    告尚不得依情事變更原則請求他方增加給付，被告抗辯：展
    延工期日數應扣除颱風停工日數等語，自為可採。依此計算
    ，系爭第10標工程因障礙因素展延之工期，應為461.58天[7
    26.58 （全部免計工期）-186（星期日）-40 （國定假日）
    -34 （民俗）-5（颱風）=461.58]（本院卷第100 頁、第10
    0 頁背面）。系爭第2 標工程因障礙因素展延之工期，則為
    312 天[375（全部免計工期）-155（星期日）-31 （國定假
    日）-31 （民俗）-4（颱風）-3（選舉）+161（因變更設計
    追加之工期）=312] （本院卷第108 頁）。
  2.依系爭第10標、第2 標工程合約第12條、第14條、第17條、
    第20條約定，原告應建立施工品質管制系統，所有材料品質
    、機具安全均自負其品質與安全責任，並應維護工地清潔及
    環境品質，且自工程開工日起至驗收合格日止，應辦理營造
    綜合保險、第三人意外責任險或鄰進房屋倒塌龜裂責任險之
    投保，有系爭工程合約在卷可參（本院卷第14-16 頁、第27
    -29 頁），足徵系爭工程「工程品管補助費」、「工程保險
    費」，及「勞工安全及環境衛生設備費用」中之施工設備檢
    查費、臨時用電安全檢查費、工地清潔費等費用，均屬停工
    仍須支出之費用，且該費用將因工期展延而增加，則原告請
    求就上開各項工程項目增加給付，核屬正當。至「稅什費」
    、「勞工安全及環境衛生設備費用」中之洗車沖洗費，「稅
    什費」部分，屬營業稅、包商利潤，不因展延工期而增加，
    且被告於變更設計時，亦已增加該部分之給付（本院卷第
    173 頁、第179 頁），洗車沖洗費部分，則屬停工即無須支
    出之費用，均無按原訂契約履行顯失公平情事，此外，原告
    復未舉證證明因展延工期而支出該等費用，按之上開說明，
    原告不得就此依情事變更原則請求被告增加給付。
  (四)系爭第10標、第2 標工程因不可歸責於原告之事由，分別展
    延工期461.58天、312 天，而系爭工程「工程品管補助費」
    、「工程保險費」，及「勞工安全及環境衛生設備費用」中
    之施工設備檢查費、臨時用電安全檢查費、工地清潔費等費
    用，均屬停工仍須支出之費用，且該等費用將因工期展延而
    增加，業詳前述。而系爭第10標工程，其「工程品管補助費
    」為949,090 元，「工程保險費」為1,247, 811元，「勞工
    安全及環境衛生設備費用」為260,337 元（含施工設備檢查
    費：111,221 元，臨時用電安全檢查：9,886 元，工地清潔
    費：139,230 元），系爭第2 標工程，「工程品管補助費」
    為932,689.48元，「工程保險費」為847,773.27元，「勞工
    安全及環境衛生設備費用」：189,914.07元（含施工設備檢
    查費：86,555.34 元，臨時用電安全檢查：9,653.01元，工
    地清潔費：93,705.72 元），復為兩造所不爭，並有契約總
    價表在卷可稽（本院卷第100 頁、第108 頁）。依系爭第10
    標、第2 標工程原合約施工日數758 天、550 天，展延工期
    日數461.58天、312 天之展延工期比例，及各該項原訂合約
    金額計算，系爭第10標工程所生額外費用為1,96 2,304元[(
    949,090 +1,247,811 +260,337)÷578 ×461.58=1,962,304
    ] （元以下四捨五入），系爭第2 標工程所生額外費用為1,
    117,741 元[(932,689.48 + 847,773.27 +189,9 14.07) ÷
    550 ×312=1,117,741]（元以下四捨五入），則被告應增加
    給付之工程費用為3,080,045 元（1,962,304 + 1,117,741=
    3,080,045） 。雖被告抗辯：原告於停工期間支出之費用與
    施工期間內不同，原告提出費用單據證明增加之費用等語。
    惟承前所述，上開各項工程費用均屬停工仍須支出，且將因
    工期展延而增加之費用，而其中「工程品管補助費」、「工
    程保險費」，及「勞工安全及環境衛生設備費用」中之施工
    設備檢查費、臨時用電安全檢查費等費用，係以「一式性」
    方式計價，工地清潔費，則係按月按面積計算，以此計價方
    式觀之，以原定合約金額，按展延工期日數比例計算所得請
    求之工程費用，應屬相當，被告抗辯：原告不得逕以原合約
    金額為計算基準等語，尚非可採。
  (五)綜上，原告依情事變更原則，請求被告給付系爭工程展延工
    期所增加「工程品管補助費」、「工程保險費」，及「勞工
    安全及環境衛生設備費用」中之施工設備檢查費、臨時用電
    安全檢查費、工地清潔費等工程費用，於法有據。至「稅什
    費」、「勞工安全及環境衛生設備費用」中之洗車沖洗費，
    被告依原合約約定給付，難認顯失公平，此部分尚無情事變
    更原則之適用，原告就此所為之請求，尚屬無據，不應准許
    。
五、末按給付無確定期限者，債務人於債權人得請求給付時，經
    其催告而未為給付，自受催告時起，負遲延責任。又遲延之
    債務，以支付金錢為標的者，債權人得請求依法定利率計算
    之遲延利息。民法第229 條第2 項前段、第233 條第1 項前
    段分別定有明文。本件原告係本於情事變更原則請求被告增
    加給付工程費用，應屬無確定期限之給付，而原告曾於93年
    3 月28日發函被告，請求被告給付原告因系爭第10標、第2
    標工程展延工期增加之費用（本院卷第51頁、第52頁），被
    告於95年3 月29日收受該等催告函（本院卷第167 頁背面）
    ，依上開規定，被告應自上開催告函送達翌日即95年3 月30
    日起負遲延責任，原告請求自95年3 月30日起算之遲延利息
    （本院卷第183頁），自應准許。
六、從而，原告依民法第227 條之2 規定，請求被告給付3,080,
    045 元，及自95年3 月30日起至清償日止，按年息5%計算之
    利息，即屬正當，應予准許，逾此部分之請求，為無理由，
    應予駁回。
七、兩造均陳明願供擔保聲請宣告假執行及免為假執行，就原告
    勝訴部分，核無不合，爰分別酌定相當擔保金額予以准許。
    至原告敗訴部分，假執行之聲請，亦失所附麗，應併予駁回
    。
八、本件事證已臻明確，兩造其餘攻擊防禦方法及所提證據，核
    與本件判決結果不生影響，爰不另一一論述，併予敘明。
九、結論：本件原告之訴為一部有理由，一部無理由，依民事訴
    訟法第79條、第390 條第2 項、第392 條，判決如主文。
中    華    民    國    97    年    2     月    5     日
                  民事第五庭    法  官  陳秀貞
以上正本係照原本作成。
如對本判決上訴，須於判決送達後20日內向本院提出上訴狀。
中    華    民    國    97    年    2     月    5     日
                                書記官  劉碧輝


司法院資訊處製作；財團法人民間司法改革基金會備份。
